【裁判字號】    98,消債抗,215
【裁判日期】    980611
【裁判案由】    更生事件
【裁判全文】
臺灣板橋地方法院民事裁定           98年度消債抗字第215號
抗  告  人  甲○○
                        樓之4.
上列抗告人因消費者債務清理條例聲請更生事件，抗告人對於中
華民國98年5月15日本院97年度消債更字第1999號裁定提起抗告
，本院裁定如下：
    主    文
抗告駁回。
抗告程序費用新臺幣壹仟元由抗告人負擔。
    理    由
一、抗告意旨略以：抗告人於消費者債務清理條例施行前，曾依
    照中華民國銀行公會會員辦理消費金融案件無擔保債務協商
    機制，與最大債權金融機構英商上海匯豐銀行（原中華商業
    銀行）成立協商，約定自民國95年7 月起，分120 期，週年
    利率6%，每月清償新臺幣（下同）15,872元，至全部清償為
    止。惟因抗告人每月收入扣除每月協商應還款金額後，所剩
    無法維持一家三口每月最低基本生活及每月自住房屋貸款金
    額，故抗告人繼續履行協商有重大困難，終致履行20期後，
    不得已於97年3 月毀諾，而此係屬不可歸責於抗告人之事由
    所致。況且，抗告人之女兒就讀淡江高中美術班二年級，為
    貼補家用努力打攻下之收入，亦僅可支出其學雜費及交通等
    費用，復因課業忙碌業已辭職專心讀書，其生活費用仍須由
    抗告人負擔。故原審認定抗告人履行並無困難，顯有違誤等
    語。
二、按債務人對於金融機構因消費借貸、自用住宅借款、信用卡
    或現金卡契約而負債務，在聲請更生或清算前，應提出債權
    人清冊，以書面向最大債權金融機構請求協商債務清償方案
    並表明共同協商之意旨，消費者債務清理條例（下稱本條例
    ）第151 條第1 項定有明文。次按債務人與金融機構協商成
    立者，不得聲請更生或清算，但因不可歸責於己之事由，致
    履行顯有重大困難者，不在此限；本條例施行前，債務人依
    金融主管機關協調成立之中華民國銀行公會會員辦理消費金
    融案件無擔保債務協商機制與金融機構成立之協商，準用前
    項之規定，本條例第151 條第5 項、第6 項亦分別有明文。
    本件抗告人既已於95年間與最大債權金融機構達成協商，即
    須符合本條例所定有不可歸責於己之事由，致履行顯有重大
    困難之要件，始得聲請更生。蓋本條例第151 條第5 項之規
    定意旨乃債務清償方案成立後，債務人本應按其條件履行，
    僅於其後發生情事變更，在清償期間支出增加或收入減少，
    致該方案履行困難甚或履行不能，因不可歸責於己，始能依
    上開法條但書之規定聲請更生或清算。其規定意旨在避免債
    務人任意毀棄已成立之協商，濫用更生或清算之裁判上債務
    清理程序，蓋以債務清償方案係經當事人行使程序選擇權所
    為之債務清理契約，債務人自應受該成立之協議所拘束。如
    有無法履行之情事，當再循協商機制謀求解決。
三、經查：
  (一)抗告人於原審自陳其為保險業務員，收入依業務量而有多寡
    ，並不固定，尚無從憑其提出之所得資料查證其真正收入。
    參酌其95年度每月平均所得（含泰璋實業有限公司、和泰保
    險經紀人股份有限公司、茂喜公司等在內）為54,671元；96
    年度每月平均所得（含泰璋實業有限公司、和泰保險經紀人
    股份有限公司、南北流公司等在內）為52,339元等語，有抗
    告人於98年2 月24日提出之補正資料附卷可憑。
  (二)抗告人既已負債大於資產，本應較一般人更節約支出，撙節
    開銷，其每月必要支出，自應以最低生活費為計算標準。以
    行政院主計處公佈之97年度臺灣省每人每月最低生活費用為
    9,829 元計算，抗告人及兩名子女每月基本生活所須合計29
    ,487 元 （該最低生活費用即包括食、衣、住、行等費用在
    內）。是抗告人每月所得52,339元扣除協商還款金額15,872
    元後，尚餘36,467元，應足以支應抗告人及子女之必要生活
    所需，故原協商條件應係在抗告人清償能力範圍內。
  (三)又依抗告人之受扶養人林馨郁96年度綜合所得稅各類所得資
    料清單所載，其於96年度已有薪資所得41,542元，非全無謀
    生能力，亦可減輕抗告人之扶養義務，況且其生父亦應支付
    扶養費用，此亦為抗告人所不爭執。
  (四)末者，抗告人於原審並未提出證據證明其於協商成立後有何
    收入減少或支出增加，致履行協商有重大困難之情事，抗告
    人單方面拒不履行協商條件，顯無理由。本件抗告人既無不
    可歸責於己致履行顯有重大困難之事由，其向本院聲請更生
    ，原審認定應屬聲請更生之要件不備，且上開欠缺又屬無從
    補正，依首揭條文之意旨，自應駁回其更生之聲請，於法並
    無違誤。抗告意旨指摘原裁定為不當，求予廢棄云云，為無
    理由，應予駁回。
四、據上論結，本件抗告為無理由，依消費者債務清理條例第11
    條第2項、第15條，民事訴訟法第495條之1第1項、第449 條
    第1項、第95條、第78條，裁定如主文。
中    華    民    國    98    年    6     月    11    日
                  民事第二庭    審判長法  官 蕭胤瑮
                                      法  官 張筱琪
                                      法  官 吳振富
以上正本係照原本作成。
本裁定不得抗告。
中    華    民    國    98    年    6     月    11    日
                                      書記官 李宏明


司法院資訊處製作；財團法人民間司法改革基金會備份。
